【裁判字號】    97,交聲,279
【裁判日期】    970321
【裁判案由】    違反道路交通管理處罰條例聲明異議
【裁判全文】
臺灣士林地方法院交通事件裁定         97年度交聲字第279號
原處分機關  交通部公路總局臺北區監理所
異  議  人
即受處分人  北祥交通有限公司
代  表  人  施建仲
上列受處分人因違反道路交通管理處罰條例案件，對於交通部公
路總局臺北區監理所於中華民國97年2 月27日所為之處分（原處
分案號：北監營裁字第裁40-A00WB6447號）聲明異議，本院裁定
如下：
        主  文
原處分撤銷。
北祥交通有限公司汽車所有人，於汽車裝載時，裝載整體物品有
超重而未請領臨時通行證，處新臺幣肆仟伍佰元，並記汽車違規
紀錄壹次。
        理  由
一、按道路交通管理處罰條例第29條第1 項第2 款規定：「汽車
    裝載時，有下列情形之一者，處汽車所有人新臺幣3,000 元
    以上9,000 元以下罰鍰，並責令改正或禁止通行：二、裝載
    整體物品有超重、超長、超寬、超高，而未請領臨時通行證
    ，或未懸掛危險標識者。」，又同條第2 項規定：「汽車裝
    載，違反前項第1 款至第4 款規定者，並記汽車違規紀錄1
    次。」，再依同條第3 項規定：「第1 項第1 款至第4 款情
    形，應歸責於汽車駕駛人時，除依第1 項處汽車駕駛人罰鍰
    及依第63條第1 項第2 款記點外；汽車所有人仍應依前項規
    定記該汽車違規紀錄1 次。」。
二、原處分意旨略以：異議人即受處分人北祥交通有限公司所有
    車牌AP-947號營業貨運曳引車裝載吊車，於民國97年2 月16
    日中午12時29分許，在臺北市○○○路與民權西路口，經員
    警舉發「裝載總（聯結）重43公噸，過磅整體總重91.15 公
    噸，超載48.15 公噸」之違規事實，爰依道路交通管理處罰
    條例第29條之2 第1 項、第3 項（原處分書漏載第1 項）規
    定，裁處罰鍰新臺幣（下同）25萬5 千元，並記汽車違規紀
    錄1 次。
三、聲明異議意旨略以：警員開立違規單之條款為道路交通管理
    處罰條例第29條之2 ，明顯曲解事實及舉發錯誤。且公路總
    局臺北區監理所亦裁罰錯誤。經查整體物係無法切割運送之
    物品，聲明人所有營業貨運聯結車已為目前現行法規所准許
    最高總聯結重車輛，但是整體物本身重量遠超過聯結車所核
    准總聯結重；在現行法規無法解決狀況下，貴院及高等法院
    均有裁定案例同意貨車裝載整體物超重時應處以道路交通管
    理處罰條例第29條第1 項規定罰鍰並記汽車違規紀錄1 次，
    據此聲明異議云云。
四、經查：
  (一)異議人即受處分人北祥交通有限公司所有之車牌AP-947號營
    業貨運曳引車裝載吊車，於97年2 月16日中午12 時29 分許
    ，在臺北市○○○路與民權西路口，經員警舉發「裝載總（
    聯結）重43公噸，過磅整體總重91.15 公噸，超載48.15 公
    噸」，並為臺北市政府警察局大同分局交通分隊警員陳德威
    填具第A00WB6447 號舉發違反道路交通管理事件通知單當場
    舉發違規等情，為受處分人所不否認，並有該舉發違反道路
    交通管理事件通知單影本1 紙及現場照片在卷可稽，應甚明
    確，堪予認定。
  (二)按貨車裝載貨物不得超過核定之總重量，道路交通安全規則
    第79條第1 項第1 款定有明文，若有違反，應依道路交通管
    理處罰條例第29條之2 第1 項、第3 項之規定處罰。而貨車
    有：(1)裝載整體物品之長度、高度、寬度超過同規則第79條
    之規定者；(2)裝載整體物品之軸重、總重量或總聯結重量超
    過同規則第38條第1 項第2 款、第3 款限制者，應填具申請
    書，繪製裝載圖，向起運地或車籍所在地公路監理機關申請
    核發臨時通行證，憑證行駛，道路交通安全規則第80條第1
    項亦規定甚明。再參以交通部公路總局就「汽車裝載一定尺
    度下之超長、超寬、超高、超重整體物品申請臨時通行證，
    授權各監理單位逕行核發」乙案，亦詳列該貨車申請臨時通
    行證所行駛授權路線、裝載後尺寸、重量及需遵守行駛條件
    等標準，有該局92年11月03日路養道字第0920045011號函件
    可稽，可知貨車載運之貨物屬於整體物品者，因無法分開裝
    載，其長度、高度、寬度、重量當易超過法令限制，雖依法
    本不應准其在道路上行駛，然為顧全民間有載運整體物品之
    需求，並兼顧民眾行車安全，乃設有若干載運之標準，在符
    合上開標準下，監理機關始核發臨時通行證，讓貨車得以憑
    證行駛。是道路交通管理處罰條例第29條第1 項第2 款乃明
    文課予「請領臨時通行證或懸掛危險標識」之作為義務，並
    對於違反者予以科罰，該規定應係同條例第29條之2 第1 項
    之特別規定。交通部91年08月30日交路字第0910048828號函
    謂：「裝載整體物品有超重且未請領臨時通行證之違規行為
    ，應屬二種違規行為，應依道路交通管理處罰條例第29條第
    1 項第2 款及同條例第29條之2 第1 項及第3 項規定分別裁
    處」云云，尚有誤會。
  (三)綜上所述，本件車牌AP-947號營業貨運曳引車所載運之物品
    為吊車，係不可分割之整體物，其載運超重且未請領臨時通
    行證，自應依道路交通管理處罰條例第29條第1 項第2 款、
    第2 項之規定處罰，而非依同條例第29條之2 第1 項、第3
    項之規定處罰甚明，此部分原處分未予詳查，遽依上開條例
    第29條之2 第1 項、第3 項規定予以裁罰，尚有未洽，是本
    件受處分人之異議為有理由，自應由本院將原處分撤銷，參
    酌違反道路交通管理事件統一裁罰基準表之規定，另諭知如
    主文第2 項所示之處罰及違規紀錄。
五、據上論斷，應依道路交通管理處罰條例第87條第2 項，道路
    交通案件處理辦法第20條前段，裁定如主文。
中    華    民    國    97    年    3     月    21    日
                  交通法庭法  官    雷雯華
以上正本證明與原本無異。
如不服本裁定應於裁定送達後5 日內向本院提出抗告狀。
                          書記官    陳如玲
中    華    民    國    97    年    3     月    21    日


司法院資訊處製作；財團法人民間司法改革基金會備份。
